【裁判字號】    98,交聲,98
【裁判日期】    980311
【裁判案由】    聲明異議
【裁判全文】
臺灣臺中地方法院交通事件裁定          98年度交聲字第98號
原處分機關  交通部公路總局臺中區監理所
異  議  人
即受處分人  甲○○
                    號3樓
上列受處分人因違反道路交通管理處罰條例案件，對於交通部公
路總局臺中區監理所民國九十七年十二月十九日所為之處分（中
監違字第裁六０－ＨＤ0000000號裁決書），聲明異議，
本院裁定如下：
    主  文
異議駁回。
    理  由
一、按汽車駕駛人，行車速度超過規定之最高時速，或低於規定
    之最低時速，除有第四十三條第一項第二款情形外，處新臺
    幣（下同）一千二百元以上二千四百元以下罰鍰，並計違規
    點數一點，道路交通管理處罰條例第四十條、第六十三條第
    一項第三款分別定有明文。
二、本件聲明異議意旨略以：臺中縣太平市○○號道路全長四公
    里左右，其中由欣豐橋往北至坪林橋之間，完全沒有速限標
    誌及前有移動式測速照相之警告標誌，伊駕駛車輛由臺中縣
    太平市豐年社區○○○○○街經欣豐橋，再右轉進入特二號
    道路，往北朝坪林橋方向行駛，伊並未見到速限標誌，也未
    見到前有移動式測速照相之標誌，顯已違反道路交通標誌標
    線號誌設置規則及道路交通管理處罰條例第七條之二等規定
    ，致伊不知該路段之最高時速限制，伊對於裁罰結果深感不
    能接受，爰聲明異議等語。
三、惟按對於汽車駕駛人有行車速度超過規定之最高速限或低於
    規定之最低速限違規行為予以逕行舉發，採用固定或非固定
    式科學儀器取得證據資料證明者，於一般道路須至少於一百
    公尺前，於高速公路、快速公路須至少於三百公尺前，明顯
    標示之，道路交通管理處罰條例第七條之二第二項第九款、
    第三項定有明文。衡其立法用意，不外表明科處違規人行政
    裁罰之終極目的，乃在敦促駕駛人依行車速限駕駛，是以科
    學儀器採證，應由主管機關在明顯處告示，用以提醒駕駛人
    依道路限速行駛，以期在駕駛人避免受罰之心理下，達到依
    行車速限駕駛進而維護行車安全之最大效益，尚非謂如有違
    反，駕駛人超速行駛之違規行為即應不罰，其理至明（臺灣
    高等法院臺中分院九十六年度交抗字第九一四號裁定意旨參
    照）。換言之，駕駛人在一般道路、高速公路或快速道路依
    照規定速限行駛之義務，本不因警察機關有無在裝設測速儀
    器前方道路之明顯處豎立明顯標示而有差別，駕駛人亦不能
    僅因其在通過裝有測速儀器之路段前，並未察覺任何明顯之
    告示牌或警告標誌，即可遽謂其並無超速而免於受罰。
四、經查：異議人即受處分人甲○○於民國九十七年十月二十三
    日下午四時五十一分許，駕駛其所有之車牌號碼Ｓ三－０六
    七二號自用小客車，行經臺中縣太平市○○號道路（由溪洲
    橋往欣豐橋方向）時，因「汽車駕駛人行車速度超過規定之
    最高時速未滿二十公里（測得該車時速為五十七公里，當地
    限速為四十公里，超速十七公里）」之違規事由為警逕行舉
    發等情，有臺中縣警察局中縣警交字第ＨＤ0000000
    號舉發違反道路交通管理事件通知單一份、舉發通違規照片
    一張在卷可稽，受處分人對此超速行駛情節亦無異詞，堪認
    屬實。受處分人雖辯稱：臺中縣太平市○○號道路由欣豐橋
    往北至坪林橋之間，完全沒有速限標誌及前有移動式測速照
    相之警告標誌等語，然依卷附由受處分人所繪製之道路全圖
    以觀，在該路段所裝設之測速照相地點前約一千四百公尺處
    （即溪洲橋與欣豐橋間），已有豎立「前有移動測速照相」
    之警告標誌及時速限制為四十公里之禁制標誌，核與臺中縣
    警察局太平分局九十七年十二月十六日中縣警交字第０九七
    ００一八九八九號函所示：「本案於定點雷達測速儀器前一
    公里處由道路主管機關（臺中縣政府地政處區段徵收科）於
    溪洲橋往欣豐橋方向（與欣豐橋往坪林橋為同方向）設立『
    前有測速照相』警示牌並標明四十公里最高時速限制標誌」
    等情相互合致。則公路主管機關既已考量一般駕駛人之反應
    時間及減速距離，而於系爭雷達測速照相裝置前之一千公尺
    外，明顯標示「前有測速照相」等警告文字以提醒駕駛人注
    意減速，自難謂有何違反道路交通管理處罰條例第七條第二
    項之可言。尤其前揭條文係表明：「……於一般道路須至少
    於一百公尺，於高速公路、快速道路須至少於三百公尺『前
    』，明顯標示之。」，並非要求公路主管機關須於距離測速
    照相裝置一百公尺處豎立警示牌，是以本案路段係在一千公
    尺前設有警示牌提醒汽車駕駛人，應為法之所許。又公路主
    管機關考量設置成本及道路觀瞻等因素，本無可能在特定路
    段之各個交岔路口處均豎立「前有測速照相」之警示牌，則
    受處分人係自太平市○○○○街轉入特二號道路行駛，而非
    持續直行於特二號道路，因而未能發現前揭警示牌，此乃受
    處分人行車路線有別所致，仍難遽謂公路主管機關之設置警
    示牌措施有何瑕疵可言。退步以言，縱認公路主管機關所設
    置警示牌之位置未盡完善，然依前揭說明，受處分人仍不能
    僅因其在通過裝有測速儀器之路段前，並未察覺任何明顯之
    告示牌或警告標誌，即可遽謂其並無超速而免於受罰。綜上
    所陳，受處分人上開所辯尚有未洽，無足為採。原處分機關
    交通部公路總局臺中區監理所援引首揭規定，裁處受處分人
    罰鍰一千六百元，並記違規點數一點，尚非無據。本件聲明
    異議為無理由，應予駁回。
五、據上論斷，應依道路交通管理處罰條例第八十七條第二項，
    道路交通案件處理辦法第十九條，裁定如主文。
中    華    民    國    98    年    3    月    11    日
                  交通法庭  法  官  高文崇
上正本證明與原本無異。
如不服本裁定，應於送達後五日內，向本院提出抗告狀。（應附
繕本）
                            書記官  林淑慧
中    華    民    國    98    年    3     月    11    日


司法院資訊處製作；財團法人民間司法改革基金會備份。
